臺灣臺中地方法院民事裁定
111年度司字第23號
聲  請  人  林祐謙  

相  對  人  妍植生技股份有限公司

法定代理人  林淑芬  
上列當事人間聲請選任檢查人事件，本院裁定如下：
    主      文
聲請駁回。
聲請程序費用新臺幣壹仟元由聲請人負擔。
    理      由
一、聲請意旨略以：聲請人自民國107年6月21日公司成立迄今起
    持有相對人公司股份10萬股，合計已逾相對人公司已發行公
    司股份總數170萬股的1%，迄今亦已繼續6個月以上。聲請人
    於110年6月30日委託律師發函給相對人公司表明依公司法第
    229條規定查閱表冊，復於同年11月15日要求相對人公司提
    供109年、110年之401報表、財產清冊、客戶資料、銀行報
    表、公司庫存表等文件，相對人均置之不理，故依公司法第
    245條第1項規定，聲請選任檢查人檢查相對人公司自109年5
    月起之資產負債表、損益表、現金流量表、傳票憑證、銀行
    存摺及堆高機設備等語。
二、相對人陳述意見則以：110年8月26日召開股東會時，公司董
    事會有將公司章程、歷屆股東會紀錄提供給股東查閱，聲請
    人於該次會議也有到場，實無選任檢查人之必要。又聲請人
    本為相對人公司廠長，其姐擔任總經理，聲請人卻成立1個
    相同業務內容之公司，更將公司很多客戶帶走，董事會才會
    於109年5月5日決議資遣2人，遑論聲請人對公司帳目交代不
    清，我們不可能提供客戶名單給聲請人，對於聲請人表示要
    查閱的資料除了公司法第210條規定的部分可以隨時到公司
    查閱外，其他部分我們認為是公司營業秘密，不可以給聲請
    人查看等語等語。
三、繼續6個月以上，持有已發行股份總數1%以上之股東，得檢
    附理由、事證及說明其必要性，聲請法院選派檢查人，於必
    要範圍內，檢查公司業務帳目、財產情形、特定事項、特定
    交易文件及紀錄，公司法第245條第1項定有明文。經查：
（一）聲請人主張相對人公司已發行股份總數為170萬股，而其
      自107年6月21日相對人公司成立時起持有其中10萬股等情
      ，業據其提出相對人公司基本資料（歷史資料）網頁畫面
      為證（見本院卷第11、13頁），並有股東同意書、章程等
      件可憑（見本院卷第39至63頁），且為相對人所承認（見
      本院卷第68頁），故聲請人為繼續6個月以上，持有相對
      人公司已發行股份總數1%以上之股東，而符合公司法第24
      5條第1項所定聲請選派檢查人之資格。
（二）公司法第245條第1項之立法理由指出：「為強化公司治理
      、投資人保護機制及提高股東蒐集不法證據與關係人交易
      利益輸送蒐證之能力，爰修正第1項，擴大檢查人檢查客
      體之範圍及於公司內部特定文件。所謂特定事項、特定交
      易文件及紀錄，例如關係人交易及其文件紀錄等。另參酌
      證券交易法第38條之1第2項立法例，股東聲請法院選派檢
      查人時，須檢附理由、事證及說明其必要性，以避免浮濫
      」等語。是該條規定雖賦與少數股東對公司業務帳目及財
      產狀況之檢查權，且為避免浮濫，乃嚴格限制行使要件，
      須繼續6個月以上，持有已發行股份總數1%以上之股東，
      始得向法院聲請選派檢查人，且聲請時須檢附理由、事證
      及說明其必要性，及檢查內容僅以業務帳目、財產情形、
      特定事項、特定交易文件及紀錄為限，已就行使檢查權對
      公司經營所造成之影響，與少數股東權益之保障間加以斟
      酌、衡量。
（三）聲請人主張曾數度依公司法第210條規定向相對人公司請
      求提供109年、110年之401報表、財產清冊、客戶資料、
      銀行報表、公司庫存表等文件未果等情，業據聲請人提出
      律師函影本、通訊軟體「LINE」對話內容翻拍照片等件為
      證（見本院卷第15至19頁），且為相對人公司所不爭執，
      固堪信為真正。雖聲請選派檢查人不以股東先依公司法第
      210條規定查閱財務報表為前提，然若股東依此規定請求
      遭拒，除主管機關得裁罰代表公司之董事，股東本可訴請
      公司提出相關資料供其查閱、抄錄或複製。本件聲請人僅
      泛稱相對人公司拒絕其查閱財務報表，而未具體指明相對
      人公司經營業務有何違法之處，已不符聲請選派檢查人之
      要件，本院衡諸查閱、抄錄或複製此類文件與選派檢查人
      間之勞費支出及對於相對人營運所生之影響，實難認為滿
      足聲請人查閱此類文件之需求，而有為相對人公司選派檢
      查人之必要性存在，故聲請人前開主張並無可採。
（四）綜上所述，聲請人所舉事由尚不足認相對人公司經營業務
      有不忠實或違法行為，亦未提出具體事證釋明究係因何種
      特定事件，而在如何合理而有必要之範圍內，須選派檢查
      人就相對人業務帳目、財產情形及特定交易文件、紀錄執
      行檢查，亦未說明選派檢查人之必要性，經核與公司法第
      245條第1項之規定要件及立法意旨不符，其聲請選派檢查
      人，為無理由，應予駁回。
四、結論：本件聲請為無理由，依非訟事件法第21條第2項、第2
    4條第1項，民事訴訟法第95條、第78條，裁定如主文。
中　　華　　民　　國　　111 　年　　6 　　月　　30　　日
                  民事第五庭    法  官  施懷閔
以上正本係照原本作成。
如不服本裁定，應於送達後10日內向本院提出抗告狀，並繳納抗
告費新臺幣1,000元。
中　　華　　民　　國　　111 　年　　6 　　月　　30　　日
                                書記官  張宏賓